臺灣高等法院刑事判決　　　　　　　　 96年度上易字第956號
上　訴　人
即　被　告　乙○○原名楊弘文
　　　　　　　　　　住台北縣汐止市○○路153號（
選任辯護人　宋嬅玲律師
上列上訴人因違反商標法案件，不服臺灣士林地方法院95年度易
字第414號，中華民國96年1月30日第一審判決（起訴案號：臺灣
士林地方法院檢察署94年度偵字第10444號），提起上訴，本院
判決如下：
    主  文
原判決撤銷。
楊朝璽連續未得商標權人同意，於同一商品，使用相同之註冊商
標，處有期徒刑肆月，減為有期徒刑貳月，如易科罰金，以銀元
參佰元即新臺幣玖佰元折算壹日。
扣案仿冒之「白蟻牌地板蠟」壹佰貳拾瓶、「松鼠牌地板蠟」參
佰貳拾捌瓶、「白蟻牌地板蠟」空瓶陸拾貳瓶，均沒收。
    事  實
一、楊朝璽係址設臺北市○○區○○街140 巷37號3 樓佳士能有
    限公司（下稱佳士能公司）負責人，該公司自民國87年間起
    即受金曆實業股份有限公司（下稱金曆公司）之委託生產「
    白蟻牌地板蠟」及「松鼠牌地板蠟」，迨於91年間起金曆公
    司未委託生產松鼠牌地板蠟，而僅委託生產白蟻牌地板蠟，
    楊朝璽明知如附表一所示之「白蟻」、「松鼠」商標圖樣，
    業經金曆公司向經濟部申請核准註冊登記取得商標權，指定
    使用於如附表一所示之商品，現仍在商標使用期間，嗣楊朝
    璽於94年1 月中旬得知金曆公司將「白蟻牌地板蠟」轉由云
    辰實業有限公司生產，不再委託佳士能公司生產。楊朝璽竟
    因不甘庫存瓶身成本之損失，而基於概括之犯意，自94年1
    、2 月間起至同年7 月21日止，未經金曆公司之同意及授權
    ，即在佳士能公司位在臺北市○○區○○路321 巷10弄10號
    3 樓廠房（下稱佳士能公司廠房）逕行生產「白蟻牌地板蠟
    」及「松鼠牌地板蠟」，同時在產品外包裝上印有附表一所
    列之商標，並以「松鼠牌地板蠟」每瓶新臺幣（下同）70元
    、「白蟻牌地板蠟」每瓶170 元之價格，為附表二所示之販
    賣行為。嗣於94年10月6 日中午12時許，為警持搜索票前往
    佳士能公司廠房執行搜索而當場查獲，並扣得上開仿冒之「
    白蟻牌地板蠟」120 瓶、「松鼠牌地板蠟」328 瓶、「白蟻
    牌地板蠟」空瓶62瓶。
二、案經金曆公司訴請臺北市政府警察局南港分局報請臺灣士林
    地方法院檢察署檢察官聲請簡易判決處刑，原審法院認為不
    宜以簡易判決處刑，改依通常程序審理。
    理  由
壹、程序事項：
一、按被告以外之人於審判外之言詞或書面陳述，除法律有規定
    者外，不得作為證據。復按被告以外之人，因所在不明而有
    無法傳喚，其於司法警察官或司法警察調查中所為之陳述，
    經證明具有可信之情況，且為證明犯罪事實之存否所必要者
    ，得為證據。又被告以外之人於審判外之陳述，經當事人於
    審判程序同意作為證據，法院審酌該言詞陳述或書面陳述作
    成時之情況，認為適當者，亦得為證據。刑事訴訟法第159
    條第1 項、第159 條之3 第3 款、第159 條之5 第1 項分別
    定有明文。又同法第159 條之5 第1 項之所謂「審酌該陳述
    作成時之情況，認為適當」者，係指依各該審判外供述證據
    製作當時之過程、內容、功能等情況，是否具備合法可信之
    適當性保障，加以綜合判斷而言（最高法院94年度台上字第
    3277號判決意旨參照）。
二、經查證人甲○○於警詢所為陳述，屬被告以外之人於審判外
    之言詞陳述，為保障被告之詰問權，本應傳訊證人甲○○於
    法院審理中就其於警詢所為之證述接受被告或其辯護人詰問
    ，惟證人甲○○經原審合法傳喚、拘提均未到庭，有送達回
    證、暨拘提報告書各2份在卷足憑，且證人甲○○經本院合
    法傳喚亦未到庭，是證人甲○○已因所在不明而有無法傳喚
    之情甚明。而其於警詢時所為證稱大略為：其於94年7月1日
    上午10時許應被告之要求而幫忙促銷，故在佳士能公司廠房
    處向被告以每瓶70元之價格，購買15盒「松鼠牌地板蠟」，
    嗣後於94年7月3日下午5時30分在臺北市○○區○○路與建
    國南路口建國高架橋下假日商場販售「松鼠牌地板蠟」，為
    警查獲等語。是其供述之內容，確為關涉被告是否有販賣松
    鼠牌地板蠟犯行所不可或缺之證據，證人甲○○於司法警察
    前之供述已符合前開必要性之要件，而其於警詢時之供述是
    否得例外地作為證據使用，其關鍵乃在於是否具有較可信之
    特別情況。本件依據陳述人甲○○於警詢為陳述時之「外部
    情況」，亦即綜合陳述人之觀察、記憶、表達是否正確，及
    有無虛偽陳述之動機加以判斷，審酌證人甲○○與被告當時
    為上下游廠商及好朋友關係，顯然雙方間應無任何怨隙糾葛
    ，衡情證人甲○○應無任意設詞誣陷被告之虞，而陳述內容
    又係陳述其親身經歷之販賣「松鼠牌地板蠟」經過，所為證
    詞自屬可信。則證人甲○○於警詢中所為陳述，既具有可信
    之特別情況，並為證明犯罪事實存否之必要者，依刑事訴訟
    法第159條之3第3款規定，應有證據能力，合先敘明。
三、至證人即藝誠傢俱行負責人石文誠於偵查檢察事務官訊問時
    所為之陳述，雖係被告楊朝璽以外之人於審判外之言詞陳述
    ，惟被告及其辯護人，均不爭執證據能力，本院審酌其陳述
    作成時之情況，並無不能自由陳述之情形，亦無違法取證或
    其他瑕疵，認為以之作為證據為適當，上開證人於審判外之
    陳述，依刑事訴訟法第159 條之5 第1 項得為證據，應先敘
    明。
貳、實體部分：
一、訊據被告楊朝璽固坦承曾替告訴人公司生產「松鼠牌地板蠟
    」及「白蟻牌地板蠟」，並將外包裝印有如附表一所示之「
    白蟻」、「松鼠」商標圖樣之「白蟻牌地板蠟」及「松鼠牌
    地板蠟」，販賣予附表二編號2 、3 、5 、6 號所示之店家
    ，嗣陸續將該產品回收等情，惟矢口否認有違反商標法犯行
    ，辯稱：告訴人公司將「白蟻牌地板蠟」及「松鼠牌地板蠟
    」另委由云辰公司製造時，因金曆公司未取回佳士能公司庫
    存之瓶蓋、瓶身及外包裝之紙盒等，亦未明確表示終止相關
    合作關係，致伊認為金曆公司並未終止代工製造契約，故佳
    士能公司仍繼續生產，嗣於94年1 月中獲悉金曆公司不再委
    由佳士能公司代工製造後，伊有要求告訴人公司買回已生產
    之「松鼠牌地板蠟」及「白蟻牌地板蠟」而未獲應允下，經
    告知告訴人公司將自行出售後，始將產品銷售予附表二編號
    2 、3 、5 、6 號所示之店家，惟就附表二編號1 之藝誠傢
    俱行部分係送錯商品，而無販賣；另就附表二編號4 之甲○
    ○部分係試賣，而非賣予甲○○。因此其所販賣之「松鼠牌
    地板蠟」及「白蟻牌地板蠟」均為告訴人公司當初委託被告
    製造之「庫存品」，伊並無違反商標法云云。而辯護人之辯
    護意旨略以：商標法第6 條所謂「商標之使用」，必須有積
    極行為，被告僅將調製而成之地板蠟填充於告訴人公司所提
    供之瓶身，並非仿冒告訴人公司商標之積極行為，僅消極販
    賣告訴人公司已在商品上標示商標之產品，並不構成侵害商
    標權云云，惟查：
(一)被告楊朝璽為佳士能公司之負責人，此有佳士能公司基本資
    料查詢在卷可按（見94年度偵字第10444 號卷第36頁），另
    附表一所示之商標業經告訴人公司取得商標權（註冊號碼、
    專用期限及指定使用商品如附表一所示），此為告訴人代理
    人蘇信誠指陳在卷，並有中華民國商標註冊證影本2 紙附卷
    可參（見94年度偵字第11137 號卷第31、第32頁），均堪信
    為真正。
(二)是本件所應審究者乃被告有無使用附表一所示之商標，若有
    ，則其使用及其販賣有無得到告訴人公司之同意或授權，經
    查：
 1、關於被告是否構成使用附表一所示之商標部分：
  (1)被告固提出原審95年智字第5 號關於本件民事損害賠償判決
    ，依該裁判理由而抗辯其並未使用「松鼠牌地板蠟」及「白
    蟻牌地板蠟」之商標。惟民事判決所為事實之認定，於獨立
    刑事訴訟之裁判時不受其拘束。蓋民事訴訟法係採當事人進
    行主義及辯論主義，是法院據為判決基礎之事實，非經當事
    人主張，即不得加以斟酌，相較於刑事訴訟關於審判之事實
    認定，採改良式當事人進行及法官職權進行主義，並且適用
    嚴格證明法則，從而是否構成商標之使用既屬本案犯罪構成
    要件事實之一部，本院自應依刑事訴訟法第154 條第2 項之
    規定，經由法定程序調查證據之結果，判斷是否足以證明犯
    罪事實，進而為犯罪事實之認定，而不受民事判決拘束，合
    先敘明。
  (2)又按「商標」，乃為表彰自己營業之商品，以文字、圖形、
    記號、顏色、聲音、立體形狀或其聯合式，足以使一般商品
    購買人認識其為表彰商品，並得藉以與他人之商品相區別之
    標識。所謂「商標之使用」，係指為行銷之目的，將商標用
    於商品、服務或其有關之物件或利用平面圖像、數位影音、
    電子媒體或其他媒介物足以使相關之消費者認識其為商標者
    而言，商標法第2 條、第5 條及第6 條定有明文。申言之，
    所謂商標之使用，係為表彰自己之商品，保障消費者之利益
    並防止仿冒，將商標用於商品或其包裝容器之上，行銷於市
    面，俾購買人或使用人易於辨認，不致誤認為他人商品之謂
    。亦即商標法第6 條依前開法條規定，所謂「商標之使用」
    即需具備下列三個構成要件：使用人需有行銷商品或服務
    之目的；需有標示商標之積極行為；所標示者需足以使
    相關消費者認識其為商標（參見經濟部智慧財產局商標法逐
    條釋義）。
  (3)經查，本件告訴人公司所提被告涉嫌違反商標法所販賣之「
    白蟻牌地板蠟」及「松鼠牌地板蠟」，係為一外包裝為紙盒
    包裝、內部為瓶子裝之地板臘，紙盒及瓶身前方外包裝之商
    標圖案與告訴人公司申請註冊如附表一所示之商標圖樣，圖
    形及文字字體均相同，且被告販賣之「白蟻牌地板蠟」及「
    松鼠牌地板蠟」係與告訴人公司如附表一所示之商標圖樣所
    指定使用之商品相同，此有被告販售予藝誠傢俱行之「白蟻
    牌地板蠟」照片4 張（94年偵字第10444 號卷第25、第26頁
    ）、「白蟻牌地板蠟」「松鼠牌地板蠟」真品照片3 張（見
    94 年 度偵字第11137 號卷第99、第100 頁）及扣案之「白
    蟻牌地板蠟」、「松鼠牌地板蠟」可佐，依上開扣案物及照
    片商標標示情形以觀，於紙盒及瓶身前方均分別印有如附表
    一所示之商標圖樣，此種情狀顯然使一般消費者，甚至販賣
    者，足以明確辨認該商品之來源究係由何公司所製作生產，
    而有混淆誤認之虞甚明。而商標係以保護消費者免於混淆為
    基礎，用以區別產品、識別產品等，並非防止商標本身被複
    製，已如前所述。本件扣案物印有如附表一所示之商標圖樣
    ，已具有辨認來源、品質等功能。且本件告訴人公司係以「
    松鼠牌地板蠟」每盒含稅價1680元、「白蟻牌地板蠟」每盒
    含稅價2280元之價格在新光三越百貨公司及特力和樂之專櫃
    銷售乙節，業據證人即告訴代理人楊弘昌於原審審理時指證
    綦詳（見原審96年1 月16日審判筆錄第7 、第9 頁），而被
    告販賣印有附表一所示商標圖樣之仿「白蟻牌地板蠟」及「
    松鼠牌地板蠟」，係以「松鼠牌地板蠟」每盒70元、「白蟻
    牌地板蠟」每盒170 元之價格出售，並販售予附表二編號2
    、3 、5 、6 號之店家等情，亦經被告供陳在卷（見原審96
    年1 月16日審判筆錄第18、第19頁），並有佳士能公司出貨
    單為證（見94年偵字第11 137號卷第50、第51、第55頁），
    而附表二編號1 之藝誠傢俱行係以每盒含稅價525 元販售予
    消費者，此亦有藝誠傢俱行統一發票附卷可稽（見94年度偵
    字第10444 號卷第21頁），顯見被告確有販售仿「白蟻牌地
    板蠟」及「松鼠牌地板蠟」予附表二所示之人等情，至為明
    確。雖被告辯稱：關於附表二編號1 藝誠傢俱行部分係拿錯
    ，本來係要拿沛潔地板蠟；而關於附表二編號4 甲○○部分
    係試賣云云。惟查，證人石文誠於偵查中證稱：藝誠傢俱行
    確實有販賣「白蟻牌地板蠟」，貨源係直接向佳士能公司叫
    貨，當時貨款是電匯給佳士能公司等語（見94年偵字第1044
    號卷第96頁），再觀諸卷附佳士能公司之出貨單，其出貨物
    品明白載明為「白蟻牌地板蠟」，且藝誠傢俱行亦有將「白
    蟻牌地板蠟」販售予消費者而開立統一發票之行為，則果若
    被告送至藝誠傢俱行之「白蟻牌地板蠟」係送錯之商品，藝
    誠傢俱行如何能有權販售予消費者，被告所謂送錯之辯解，
    不足採信。另證人甲○○於警詢中證稱：因被告打電話告知
    「松鼠牌地板蠟」存貨太多，要伊幫忙促銷，並稱有叫廠商
    載走，但廠商沒有來載走，故以每盒70元之價格，買了15盒
    ，但沒有出貨證明等語（見原審卷），又觀諸卷附佳士能公
    司之出貨單並無被告出貨予甲○○之部分，故甲○○之所以
    販售「松鼠牌地板蠟」，乃係因受被告之託，並非出於甲○
    ○主動要求等情，堪以認定。而被告就交貨予甲○○部分並
    無出貨證明，該交易情形與前開附表二編號2 、3 、5 、6
    部分係將貨物賣斷並有出貨證明之一般買賣交易情形，迥不
    相同，是被告所辯：伊給甲○○部分是試賣，有賣到錢再給
    伊乙情，並非無據，惟被告與甲○○既約定「松鼠牌地板蠟
    」若有銷售所得，始將該所得各自分配，則甲○○無異成為
    被告銷售「松鼠牌地板蠟」之銷售據點，足見被告與甲○○
    對於販賣「松鼠牌地板蠟」具有犯意聯絡及行為分擔，故被
    告此部分仍構成與甲○○販賣「松鼠牌地板蠟」之共犯。（
    至甲○○涉嫌販賣仿冒品部分，宜另由檢察官偵查）。由上
    足見被告所辯顯不足採，其確有為附表二所示之販賣行為，
    至屬灼然。再參以卷附佳士能公司之出貨單，其上載明販售
    之商品名稱為「白蟻牌地板蠟」及「松鼠牌地板蠟」已如前
    述，可見被告係以行銷目的而使用上開商標至明。綜上，被
    告使用告訴人公司如附表一所示之商標圖樣，應認係以混淆
    消費者，而以行銷為其目的，核與商標法第6 條規定所謂「
    商標之使用」之情形相符。故被告係於同一商品，使用與告
    訴人公司相同之註冊商標，且有為附表二所示之販賣行為應
    屬無訛。
 2、關於被告使用附表一所示之商標及販賣「白蟻牌地板蠟」及
    「松鼠牌地板蠟」有無得到告訴人公司之同意或授權部分：
  (1)告訴人公司係以口頭契約委託佳士能公司生產「白蟻牌地板
    蠟」及「松鼠牌地板蠟」，並以瓶蓋作為數量上之控管等情
    ，業據被告於原審審理時坦承不諱，核與證人楊弘昌於原審
    審理時所結證稱：金曆公司與佳士能公司合作關係並無書面
    契約，僅口頭約定由佳士能公司代工製造，而製造完成之成
    品交由金曆公司販售，代工流程係佳士能公司先向金曆公司
    下空瓶瓶身之訂單，經金曆公司給予訂單後，由佳士能公司
    向建國塑膠公司訂製每次3000支之瓶身，嗣後金曆公司再依
    需求，分次以傳真下訂單予佳士能公司，並給予訂單相同數
    量之瓶蓋與彩盒，作為產品數量之控管等情 (見原審96年1
    月16日審判筆錄第4 、第5 頁）大致相符，亦與告訴代理人
    蘇信誠所指稱：金曆公司於91年到93年10月間係以口頭方式
    委託被告製造填入填充物等情（見原審95年5 月12日準備程
    序筆錄第4 頁）相符。而關於瓶身部分，證人即在佳士能公
    司擔任會計之楊慧萍亦於原審準備程序時結證稱：關於瓶身
    部分係由佳士能公司付款等語（見原審95年9 月12日準備程
    序筆錄第16頁）。綜上，足認本件被告自87年起至93年10間
    係以口頭契約方式，為告訴人公司代工製造「白蟻牌地板蠟
    」及「松鼠牌地板蠟」（松鼠牌地板蠟自91年間起未委託被
    告生產）之填充物，且先由被告向建國塑膠公司訂購瓶身，
    而告訴人公司再以瓶蓋作為授權數量之控管等情，均至為明
    確，而無疑義。
  (2)次查，93年10月間金曆公司業已口頭向被告終止合作關係乙
    情，雖業據證人楊弘昌於原審審理時證述：93年10月初佳士
    能公司向金曆公司要求3,000 支瓶身之訂單時，金曆公司之
    老闆蔡澄發於電話中已口頭向被告表示終止合作關係，不願
    給予瓶身之訂單，但因佳士能公司還剩下約700 瓶之瓶身，
    故於93年12月間，金曆公司向佳士能公司買回「白蟻牌地板
    蠟」全部庫存，被告所提之金曆公司交易明細之93年12月15
    日金曆公司向佳士能公司購買730 盒1000ml「白蟻牌地板蠟
    」之該筆訂單（見原審卷被證六），即是佳士能公司出清庫
    存品予金曆公司之憑據等情（見原審96年1 月16日審判筆錄
    第6 、第7 頁）。告訴代理人蘇信誠律師於原審準備程序時
    亦指稱：「我們（金曆公司）於91年到93年10月以口頭方式
    委託被告製造，93年10月有口頭跟被告講說不委託被告製造
    了，因為我們後來轉單給云辰公司來製造」等語（見原審95
    年5 月12日準備程序筆錄第4 頁）。然被告辯稱：93年12月
    15日佳士能公司交給金曆公司的地板蠟是正常貨的交付，且
    直至94年1 月中收到金曆公司本欲送至云辰公司卻送至佳士
    能公司的紙盒後，伊才知道告訴人已轉單。被告與告訴人對
    於兩造之合約終止日期，各執一詞。然觀諸被告所提其與金
    曆公司之交易明細，93年12月15日金曆公司向佳士能公司購
    買之730 盒1000ml「白蟻牌地板蠟」每盒報價為含稅價142
    元，有該交易明細表附卷為憑（見原審卷之被證6） 。而證
    人楊弘昌證於原審審理時復結證稱：該次售價與一般出貨價
    格相同，且金曆公司關於此批貨品的出貨單及發票，並無記
    載「清庫存」之字樣等語（見原審96年1 月16日審判筆錄第
    10、第16頁），衡情若此批貨物係被告獲悉金曆公司終止合
    約，要求金曆公司買回所有庫存品，在被告有求於金曆公司
    情況下，其出清存貨時，就其價格理當有所優惠，竟仍以一
    般價格要求告訴人買回，告訴人亦予同意，已與常情不符。
    況且金曆公司關於此批貨品的出貨單、發票，亦未記載出清
    庫存等字樣，亦無證據可以證明此批貨物即係被告獲悉金曆
    公司終止合作關係下，所出清之最後庫存品，自難僅憑證人
    楊弘昌及告訴代理人蘇信誠片面指述，即遽認金曆公司確有
    於93年10月口頭告知被告終止合作關係之事宜。
  (3)至被告所辯：告訴人公司將「白蟻牌地板蠟」及「松鼠牌地
    板蠟」另委由云辰公司製造時，因金曆公司未取回佳士能公
    司庫存瓶蓋、瓶身及外包裝之紙盒等，亦未明確表示終止相
    關合作關係，致認為金曆公司並未終止代工製造契約，故佳
    士能公司仍繼續生產，導致有庫存產品云云。惟查被告於本
    院審理時自承94年1 月中收到金曆公司本欲送至云辰公司卻
    送錯而送至佳士能公司的紙盒後，業已知悉轉單乙事，業如
    前述。又雖被告於原審審理時先供陳：94年1 月中旬知道轉
    單後，伊所生產的地板亮光蠟只有「松鼠牌地板蠟」，其他
    都是在轉單前所生產的等語；惟其後又供述：「（問：交完
    93 年12 月15日這批貨以後，佳士能公司還有多少庫存？）
    真正數量我不知道，「松鼠牌地板蠟」約有3 百多盒，從94
    年1 月到2 月所製造，「白蟻牌地板蠟」庫存約有2 、3 百
    盒（1000ml），也是94年1 、2 月份做的…。」等語，然告
    訴代理人楊弘昌指稱：自90或91年金曆公司沒向被告訂購「
    松鼠牌地板蠟」（見原審95年10月24日審判筆錄第5 頁），
    因此被告被查獲時間前後，並無接獲金曆公司「松鼠牌地板
    蠟」之訂單，故堪信被告所言「松鼠牌地板蠟」為轉單後所
    生產係屬真實。再者就扣案及被告販售予附表二所示店家之
    地板蠟只有內瓶蓋，沒有外瓶蓋等情，除據告訴代理人蘇信
    誠律師指述綦詳外（見原審95年9 月26日審判筆錄第5 頁）
    ，亦有扣案證物「白蟻牌地板蠟」及「松鼠牌地板蠟」及被
    告販售予藝誠傢俱行之「白蟻牌地板蠟」照片4 張在卷可憑
    ，與被告於原審審理時所自承：「（問：你扣案的這些地板
    蠟以及賣給六信、嘉雲南的地板蠟是用哪種瓶蓋？）用我自
    己內蓋，沒有使用金曆公司給我們的外蓋」等語（見原審96
    年1 月16日審判筆錄第18頁）相符。雖被告辯稱當時係因找
    不到告訴人公司之外瓶蓋所致云云（見原審96年1 月16日審
    判筆錄第19頁）。然證人即佳士能公司員工王金發於原審證
    述：「（問：你剛才提到剩下金曆公司之瓶蓋、瓶身，你們
    如何處理？）打包起來，準備要還金曆實業股份有限公司」
    等語（見原審95年9 月12日審判筆錄第6 頁），足見被告所
    辯找不到云云，與證人王金發所證不相符合，已難信實。況
    且倘若「白蟻牌地板蠟」及「松鼠牌地板蠟」均係在被告知
    悉轉單前所生產，則應係全部使用告訴人公司提供之外蓋才
    是，且告訴人公司既以外瓶蓋作為授權數量之控管，則瓶蓋
    之重要性對於被告而言等同於訂單，於生產當時豈有找不到
    之理？顯見被告應係擅自生產，並未獲得告訴人公司之授權
    同意甚明。從而被告應係在94年1 月中獲知金曆公司轉單後
    ，仍繼續生產「白蟻牌地板蠟」及「松鼠牌地板蠟」，復因
    金曆公司轉單後佳士能公司並無法獲得授權，故未使用告訴
    人公司之瓶蓋，因此被告於原審所供稱扣案證物「白蟻牌地
    板蠟」及「松鼠牌地板蠟」係於94年1 、2 月間生產等語，
    應屬可信，故扣案之「松鼠牌地板蠟」、「白蟻牌地板蠟」
    均非屬告訴人授權期間內所生產之庫存品至明。
  (4)又被告於原審審理時辯稱：伊在知悉轉單後，對於「庫存產
    品」之生產與販售，在徵詢告訴人公司之老闆娘，獲得其默
    認之同意，但事後卻遭否認云云。經查，商標須經商標權人
    同意、授權始得使用，而所謂「同意或授權」固包括明示或
    默示方式，惟被告所稱已獲得默示之同意乙節，未據被告舉
    證以實其說，所辯已非無疑。況被告在原審審理時自承：「
    當時我先向金曆公司的老闆娘講過要求把庫存的瓶子、蓋子
    作成產品，問他們可不可以接受，老闆娘支支吾吾，我沒有
    告訴她數量，我說我會自己當作贈品，她也沒有反對」等語
    （見原審96年1 月16日審判筆錄第18頁），被告所辯果若為
    真，惟依被告所述之情形，在未告知數量之情況下，告訴人
    公司對於授權範圍無法掌控，如何賦予授權或同意。再者告
    訴人公司既已轉單，於金曆公司與佳士能公司尚有合作關係
    期間，佳士能公司僅負責為金曆公司代工製造「白蟻牌地板
    蠟」及「松鼠牌地板蠟」，並未曾授權佳士能公司販售，則
    轉單後更不可能再授權予被告販售。且查，證人楊弘昌證述
    依94年3 月佳士能公司給予金曆公司之報價單觀之，該價格
    比平常價格還便宜，甚至賠錢等語（見原審96年1 月16日審
    判筆錄第15頁），則依常情，如依被告之報價而言，告訴人
    公司自可選擇將貨品買回再予以販售之方式，以賺取更多利
    潤，無庸授權被告販售，顯見被告所辯，與常情相違。綜上
    而論，自難認被告已得告訴人公司默示授權或同意，被告前
    開所辯，難以採信。是被告確有於94年1 月中知悉轉單後，
    仍使用附表所示之商標及販賣「白蟻牌地板蠟」及「松鼠牌
    地板蠟」，且其於生產製造及販賣當時並未得到告訴人公司
    之同意或授權，至為明確。
(三)按未得商標權人或團體商標權人同意，不得於同一商品或服
    務，使用相同之註冊商標，商標法第81條第1 款訂有明文，
    復商標法第82條禁止明知為前條商品而為販賣、意圖販賣而
    陳列、輸出或輸入。揆法條文義，係指行為人知悉無適法權
    源但仍擅自於同一商品，使用相同於他人註冊商標之圖樣，
    及將該商品販賣者，始稱相當，而被告如前所述，既於知悉
    告訴人公司轉單後，在無適法權源下，仍加以使用附表一所
    示之商標而製造「白蟻牌地板蠟」及「松鼠牌地板蠟」，且
    於製造後復未經告訴人公司之同意，即將製造後之仿冒商標
    商品加以販賣，則綜上所述，本件事證已臻明確，被告犯行
    洵堪認定，應予依法論科。
二、論罪科刑部分：
(一)被告楊朝璽行為後，刑法業於94年2 月2 日修正公布，95年
    7 月1 日起施行。按行為後法律有變更者，適用行為時之法
    律，但行為後之法律有利於行為人者，適用最有利於行為人
    之法律，修正後刑法第2 條第1 項定有明文。茲本條係規範
    行為後法律變更所生新舊法律比較適用之準據法，本身尚無
    新舊法比較之問題，於新法施行後，應一律適用新法第1 條
    第1 項之規定，為「從舊從輕」之比較。而本次法律變更，
    比較時應就罪刑有關之共犯、未遂犯、想像競合犯、牽連犯
    、連續犯、結合犯，以及累犯加重、自首減輕暨其他法定加
    減原因（如身分加減）與加減例等一切情形，綜其全部罪刑
    之結果而為比較（最高法院95年5 月23日95年度第8 次刑事
    庭會議決議參照）。經查：
 1、修正後刑法第28條關於成立共同正犯之標準，將原來共同正
    犯之共同「實施」犯罪，改為共同「實行」犯罪，剔除完全
    未參與犯罪相關行為之「實行」的「陰謀共同正犯」及「預
    備共同正犯」，是修正後之共同正犯之可罰性要件之範圍業
    已減縮。惟本件被告就附表二編號4 之犯行與甲○○具有犯
    意聯絡及行為分擔，不論依修正前或修正後之規定，均屬共
    同正犯，對被告並無有利或不利之情形，故毋庸比較新舊法
    ，應逕行適用裁判時之法律（最高法院95年11月7 日第21次
    刑庭會議意旨參照）。
 2、依修正前刑法第33條第5 款規定，罰金刑為1 銀元以上，換
    算新臺幣後，為新臺幣3 元以上，修正後刑法第33條第5 款
    則將罰金刑提高為新臺幣1 千元以上，並以百元計算之，自
    以修正前之規定對被告較為有利。
 3、修正後之刑法刪除第55條關於牽連犯之規定，是被告所為犯
    行若具有牽連犯之關係，依修正前即行為時之規定，應從一
    重之罪處斷，惟修正後之刑法既已刪除牽連犯之規定，則其
    所犯上述各罪即應依數罪併罰之規定分論併罰，經比較新舊
    法之規定，以修正前之規定較有利於被告。
 4、被告行為後，刑法第56條連續犯之規定業經刪除，被告之數
    犯罪行為，於新法施行後，應予分論併罰。此刪除雖非犯罪
    構成要件之變更，但顯已影響行為人刑罰之法律效果，自屬
    法律有變更，依修正後刑法第2 條第1 項規定，比較新、舊
    法結果，仍應適用較有利於被告之行為時法律即舊法論以連
    續犯。
 5、綜上法律修正前、後之比較，揆諸前揭最高法院決議及修正
    後刑法第2 條第1 項所定之「從舊從輕」原則，適用被告行
    為時即修正前之法律，對被告較為有利，自應適用修正前刑
    法之規定。
(二)核被告楊朝璽所為，係犯商標法第81條第1 款之未得商標權
    人同意於同一商品使用相同之註冊商標罪、第82條之販賣仿
    冒商標商品罪。被告與甲○○間，對於附表二編號4 之販賣
    仿冒商標商品犯行具有犯意聯絡及行為分擔，應論以共同正
    犯。又被告先後多次於同一商品使用與告訴人公司相同之註
    冊商標與販賣仿冒商標商品等犯行，各係時間緊接，所犯罪
    名相同，顯係各出於概括犯意為之，均為連續犯，均應依修
    正前刑法第56條之規定論以連續犯，各以一罪論並均加重其
    刑。且被告所犯前開兩罪之間，具有方法結果之牽連關係，
    應從一重之連續未得商標權人同意於同一商品使用相同之註
    冊商標罪處斷（最高法院94年台上字第651 號、94年台上第
    4637號判決意旨參照）。又公訴人雖未就附表二所示之販賣
    仿冒商標商品之部分於聲請簡易判決處刑書中敘及，惟此部
    分與聲請簡易判決處刑書敘及之部分有裁判上一罪之關係，
    檢察官就犯罪事實之一部起訴者，其效力及於全部，應為起
    訴效力所及，依審判不可分之原則，本院自得併為審理。
參、原審據以論罪科刑，固非無據，惟查，本件被告所犯時間係
    在96年4月24日以前，合於中華民國96年罪犯減刑條例第2條
    第1項第3款減刑規定，原審未及依法減刑，自有未洽，被告
    上訴指摘原判決不當，固無理由，惟原判決既有可議之處，
    自應由本院予以撤銷改判。爰審酌被告素無前科，有臺灣高
    等法院被告前案紀錄表可憑，其因告訴人公司終止其代工製
    造契約，不甘成本損失，而擅自製造及販賣「白蟻牌地板蠟
    」及「松鼠牌地板蠟」流通於市面，犯後已回收上開產品，
    有卷附店家聲明書附卷可佐（見原審卷附件二），被告於原
    審審理時陳明願意以其房屋所有權應有部分二分之一賠償告
    訴人公司，惟告訴人公司要求賠償594萬元，雙方有所差距
    ，以致無法達成民事和解等一切情狀，量處有期徒刑4月，
    並依法減為有期徒刑2月，以示懲儆。公訴人雖對被告具體
    求刑有期徒刑6月，惟本院認以量處如前述所示之刑為適當
    ，認公訴人之求刑，核屬過重，附此敘明。末按行為後法律
    有變更者，適用行為時之法律。但行為後之法律有利於行為
    人者，適用最有利於行為人之法律，刑法第2條第1項定有明
    文。被告行為時之刑法第41條第1項前段規定：「犯最重本
    刑為5年以下有期徒刑以下之刑之罪，而受6個月以下有期徒
    刑或拘役之宣告，因身體、教育、職業、家庭之關係或其他
    正當事由，執行顯有困難者，得以1元以上3元以下折算1日
    ，易科罰金。」又被告行為時之易科罰金折算標準，修正前
    罰金罰鍰提高標準條例第2條前段（現已刪除）規定，就其
    原定數額提高為100倍折算1日，則本件被告行為時之易科罰
    金折算標準，應以銀元300元折算1日，經折算為新臺幣後，
    應以新臺幣900元折算為1日。惟95年7月1日修正公布施行之
    刑法第41條第1項前段則規定：「犯最重本刑為5年以下有期
    徒刑以下之刑之罪，而受6個月以下有期徒刑或拘役之宣告
    者，得以新臺幣1000元、2000元或30 00元折算1日，易科罰
    金。」比較修正前後之易科罰金折算標準，以95年7月1日修
    正公布施行前之規定，較有利於被告，則應依刑法第2條第1
    項前段，適用修正前刑法第41條第1項前段規定，定其易科
    罰金折算標準。又扣案仿冒之「白蟻牌地板蠟」120瓶、「
    松鼠牌地板蠟」328瓶、「白蟻牌地板蠟」空瓶62瓶，均係
    被告楊朝璽犯商標法第81條第1款、第82條之罪所製造及販
    賣之物，不問屬於被告與否，均依商標法第83條之規定諭知
    沒收。
據上論斷，應依刑事訴訟法第369條第1項前段、第364條、第299
條第1項前段，商標法第81條第1款、第82條、第83條，刑法第11
條、第2條第1項前段、第28條、修正前刑法第55條、第56條、第
41條第1項前段，修正前罰金罰鍰提高標準條例第2條，現行法規
所定貨幣單位折算新台幣條例第2條，罪犯減刑條例第2條第1項
第3款、第7條規定，判決如主文。
本案經檢察官郭啟東到庭執行職務。
中　　華　　民　　國　　96　　年　　8　　月　　14　　日
　　　　　　　　　刑事第八庭審判長法　官  鄭文肅
  　　　　　　　　　　　　　　　　法  官  張明松
        　　　　　　　　　　　　　法  官  蔡光治
以上正本證明與原本無異。
不得上訴。
                                  書記官  陳韋杉
中　　華　　民　　國　　96　　年　　8 　　月　　15　　日
商標法第81條
未得商標權人或團體商標權人同意，有下列情形之一者，處三年
以下有期徒刑、拘役或科或併科新臺幣20萬元以下罰金：
一  於同一商品或服務，使用相同之註冊商標或團體商標者。
二  於類似之商品或服務，使用相同之註冊商標或團體商標，有
    致相關消費者混淆誤認之虞者。
三  於同一或類似之商品或服務，使用近似於其註冊商標或團體
    商標之商標，有致相關消費者混淆誤認之虞者。
商標法第 82 條
明知為前條商品而販賣、意圖販賣而陳列、輸出或輸入者，處一
年以下有期徒刑、拘役或科或併科新臺幣五萬元以下罰金。
附表一：
  ┌──┬────┬────┬────┬────┬───┐
  │編號│商標圖樣│商標權人│註冊號數│專用期限│指定使│
  │    │        │        │        │        │用商品│
  ├──┼────┼────┼────┼────┼───┤
  │ 1  │        │金曆公司│00000000│自87年10│衣物、│
  │    │        │        │        │月16日起│浴廁、│
  │    │        │        │        │至97年10│廚房用│
  │    │        │        │        │月15日止│清潔劑│
  │    │        │        │        │        │；地板│
  │    │        │        │        │        │、汽車│
  │    │        │        │        │        │及器具│
  │    │        │        │        │        │用亮光│
  │    │        │        │        │        │蠟，粉│
  │    │        │        │        │        │，水。│
  ├──┼────┼────┼────┼────┼───┤
  │ 2  │        │同上    │00000000│自88年 8│同上  │
  │    │        │        │        │月1 日起│      │
  │    │        │        │        │至98年 7│      │
  │    │        │        │        │月31日止│      │
  │    │        │        │        │        │      │
  └──┴────┴────┴────┴────┴───┘
附表二：
  ┌──┬──────┬────┬───────┬───┐
  │編號│販賣時間    │販賣對象│販賣商品及數量│備註  │
  ├──┼──────┼────┼───────┼───┤
  │ 1  │94年3月22日 │藝誠傢俱│1000ML白蟻牌地│      │
  │    │            │行      │板蠟12盒      │      │
  ├──┼──────┼────┼───────┼───┤
  │ 2  │94年6月13日 │六信傢俱│1000ML白蟻牌地│      │
  │    │            │行      │板蠟12盒      │      │
  ├──┼──────┼────┼───────┼───┤
  │ 3  │94年6月30日 │嘉雲南地│ 800ML 松鼠牌 │      │
  │    │            │板      │ 地板蠟75盒   │      │
  ├──┼──────┼────┼───────┼───┤
  │ 4  │94年7月1日  │甲○○  │ 松鼠牌地板蠟 │與黃雲│
  │    │            │        │ 15盒         │生為共│
  │    │            │        │              │同販賣│
  ├──┼──────┼────┼───────┼───┤
  │ 5  │94年7月12日 │品家實木│ 800ML 白蟻牌 │      │
  │    │            │地板有限│ 地板蠟45盒   │      │
  │    │            │公司    │              │      │
  ├──┼──────┼────┼───────┼───┤
  │ 6  │94年7月21日 │嘉雲南地│ 800ML松鼠牌  │      │
  │    │            │板      │ 地板蠟75盒   │      │
  │    │            │        │              │      │
  └──┴──────┴────┴───────┴───
